臺灣桃園地方法院刑事判決
111年度審金訴字第834號
公  訴  人  臺灣桃園地方檢察署檢察官
被      告  王熙  


上列被告因詐欺等案件，經檢察官提起公訴（111年度偵字第713
5號），被告於準備程序中就被訴事實為有罪之陳述，經告知簡
式審判程序之旨，並聽取公訴人、被告之意見後，由本院合議庭
裁定由受命法官獨任進行簡式審判程序，判決如下：
    主      文
王熙犯三人以上共同詐欺取財罪，共叁罪，各處有期徒刑壹年貳
月。應執行有期徒刑壹年陸月。
未扣案之犯罪所得新臺幣壹仟肆佰叁拾元沒收，於全部或一部不
能沒收或不宜執行沒收時，追徵其價額。
    事實及理由
一、本件犯罪事實及證據，除證據部分補充「王熙之臺灣銀行帳
    戶交易明細、被告王熙於本院準備程序及審理時之自白」外
    ，餘均引用檢察官起訴書所載（詳如附件）。
二、論罪科刑：
（一）核被告所為，均係犯刑法第339條之4第1項第2款之三人以
      上共同詐欺取財罪及洗錢防制法第14條第1項之一般洗錢
      罪。
（二）被告與陳毅騫及其所屬詐欺集團成員間，就上開犯行，悉
      有犯意聯絡及行為分擔，應依刑法第28條之規定，均論以
      共同正犯。
（三）被告均係以一行為同時觸犯三人以上共同詐欺取財罪及一
      般洗錢罪等2罪名，應依刑法第55條之規定，均從一重論
      以三人以上共同詐欺取財罪。
（四）按詐欺取財罪，係為保護個人之財產法益而設，行為人罪
      數之計算，應依接受詐欺之被害人人數計算。查被告於本
      案係提領告訴人共3人所匯款項，依上開說明，自應評價
      為獨立之各罪，是被告所犯上開3罪間，犯意各別，行為
      互殊，應分論併罰。
（五）次按想像競合犯之處斷刑，本質上係「刑之合併」。其所
      謂從一重處斷，乃將想像競合犯組成之評價上數罪，合併
      為科刑一罪，其所對應之刑罰，亦合併其評價上數罪之數
      法定刑，而為一個處斷刑。易言之，想像競合犯侵害數法
      益者皆成立犯罪，論罪時必須輕、重罪併舉論述，同時宣
      告所犯各罪名，包括各罪有無加重、減免其刑之情形，亦
      應說明論列，量刑時併衡酌輕罪部分量刑事由，評價始為
      充足，然後依刑法第55條前段規定「從一重處斷」，非謂
      對於其餘各罪可置而不論。因此，法院決定處斷刑時，雖
      以其中最重罪名之法定刑，做為裁量之準據，惟於裁量其
      輕重時，仍應將輕罪合併評價在內（最高法院108年度台
      上字第4405、4408號判決意旨參照）。洗錢防制法第16條
      第2項規定：「犯前2條之罪，在偵查或審判中自白者，減
      輕其刑。」，準此，被告於本院審理時坦認一般洗錢犯行
      ，依上開規定原應減輕其刑，雖其一般洗錢罪屬想像競合
      犯其中之輕罪，惟本院於量刑時仍一併衡酌該部分減輕其
      刑事由，附此說明。
（六）爰審酌被告不思以正當途徑獲取財物，反加入詐欺集團並
      擔任車手工作，與詐欺集團成員行詐騙行為，牟取不法報
      酬，動機不良，手段可議，價值觀念偏差，危害社會治安
      ，損害告訴人等之權益，實應非難，兼衡告訴人等所受之
      損害、被告參與之程度、犯後坦承犯行之態度，惟未賠償
      各告訴人所受之損害，並兼衡其素行、智識程度及現職為
      工地之生活狀況等一切情狀，分別量處如主文所示之刑，
      並定其應執行之刑。
三、沒收部分：
（一）犯罪工具：
　　　查被告所犯本案持以提領贓款之各提款卡均未扣案，現是
      否尚存而未滅失，未據檢察官釋明，又上開各提款卡因告
      訴人等報案遭警示而失其效用，沒收或追徵與否，對於被
      告不法行為之評價與非難，抑或刑罰之預防或矯治目的助
      益甚微，本院認尚欠缺刑法上之重要性，且若另啟執行程
      序探知所在及其價額，顯不符成本效益，是為免執行困難
      及過度耗費資源，爰依刑法第38條之2第2項規定，不另宣
      告沒收或追徵。
（二）犯罪所得：
　　1.按「犯罪所得，屬於犯罪行為人者，沒收之。但有特別規
      定者，依其規定」、「前二項之沒收，於全部或一部不能
      沒收或不宜執行沒收時，追徵其價額」、「第1項及第2項
      之犯罪所得，包括違法行為所得、其變得之物或財產上利
      益及其孳息」、「犯罪所得已實際合法發還被害人者，不
      予宣告沒收或追徵」，刑法第38條之1第1項、第3至5項定
      有明文。被告所犯本案獲得之報酬為新臺幣1,430元（詐
      得金額14萬3,000元*1%），此據其於警詢及偵訊時承明（
      見偵卷第17頁、第193頁），應依刑法第38條之1第1項前
      段、第3項規定宣告沒收，於全部或一部不能沒收或不宜
      執行沒收時，追徵其價額。
　　2.次按「犯第14條之罪，其所移轉、變更、掩飾、隱匿、收
      受、取得、持有、使用之財物或財產上利益，沒收之；犯
      第15條之罪，其所收受、持有、使用之財物或財產上利益
      ，亦同」，洗錢防制法第18條第1項定有明文。惟因洗錢
      行為之標的是否限於行為人者始得宣告沒收，法無明文，
      是倘法條未規定「不問屬於犯罪行為人與否均沒收」時，
      自仍以屬於被告所有者為限，始應予沒收。被告詐得款項
      後，已將提領之現金交予其他上游成員，足見此等款項非
      屬於被告所有，亦無證據證明被告就此等款項具有事實上
      之管領處分權限，參酌上開所述，無從就該受款帳戶之款
      項，依洗錢防制法第18條第1項或刑法第38條之1第1項前
      段規定對被告宣告沒收，附此敘明。
據上論斷，應依刑事訴訟法第273條之1第1項、第299條第1項前
段、第310條之2、第454條，判決如主文。
本案經檢察官吳亞芝到庭執行職務。
中    華    民    國    111    年     9    月    22   日
                        刑事審查庭  法  官  李佳穎
以上正本證明與原本無異。
如不服本判決應於收受判決後20日內向本院提出上訴書狀，並應
敘述具體理由。其未敘述上訴理由者，應於上訴期間屆滿後20日
內向本院補提理由書(均須按他造當事人之人數附繕本)「切勿逕
送上級法院」。
                                    書記官  蔡萱穎
中    華    民    國    111    年     9    月    22   日
附本件論罪科刑依據之法條：
洗錢防制法第14條
有第2條各款所列洗錢行為者，處7年以下有期徒刑，併科新臺幣
5百萬元以下罰金。前項之未遂犯罰之。前二項情形，不得科以
超過其特定犯罪所定最重本刑之刑。
中華民國刑法第339條之4
犯第339條詐欺罪而有下列情形之一者，處1年以上7年以下有期
徒刑，得併科1百萬元以下罰金：
一、冒用政府機關或公務員名義犯之。
二、三人以上共同犯之。
三、以廣播電視、電子通訊、網際網路或其他媒體等傳播工具，
    對公眾散布而犯之。
前項之未遂犯罰之。

附件：
臺灣桃園地方檢察署檢察官起訴書
                                     111年度偵字第7135號
　　被　　　告　王熙　　男　27歲（民國00年0月0日生）
　　　　　　　　　　　　住臺中市○○區○○0街000號9樓之7
　　　　　　　　　　　　國民身分證統一編號：Z000000000號
上列被告因詐欺案件，已經偵查終結，認應提起公訴，茲將犯罪
事實及證據並所犯法條分敘如下：
　　　　犯罪事實
一、王熙、陳毅騫及渠等所屬詐欺集團成員（陳毅騫涉犯詐欺等
    罪嫌部分經警調查中），共同意圖為自己不法之所有，基於3
    人以上共同詐欺取財之犯意聯絡，由前揭詐欺集團成員，於
    附表所示時間、對附表所示之被害人施以詐術，致渠等陷於
    錯誤，於附表所示時間匯款附表所示金額至如附表所示之第
    一層銀行帳戶，復經該詐欺集團成員於附表所示之轉匯時間
    匯款如附表所示之轉匯金額至如附表所示之第二層銀行帳戶
    ，再由陳毅騫指示王熙於附表所示提領時間，提領如附表所
    示之金額，於不詳時間、地點將前揭款項交予陳毅騫指派之
    不詳詐欺集團成員。
二、案經蔡博宇、李慧盈、謝靜菁訴由桃園市政府警察局大園分
     　　局報告偵辦
　　　　證據並所犯法條
一、證據清單及待證事實：
編號 證據名稱 待證事實 1 被告王熙於警詢、偵查中之供述 全部犯罪事實 2 告訴人蔡博宇於警詢中之指訴 告訴人蔡博宇遭受詐騙於附表所示時間匯款附表所示金額至如附表所示第一層銀行帳戶。 3 告訴人李慧盈於警詢中之指訴 告訴人李慧盈遭受詐騙於附表所示時間匯款附表所示金額至如附表所示第一層銀行帳戶。 4 告訴人謝靜菁於警詢中之指訴 告訴人謝靜菁遭受詐騙於附表所示時間匯款附表所示金額至如附表所示第一層銀行帳戶。 5 告訴人蔡博宇遭詐騙之內政部警政署反詐騙諮詢專線紀錄表、受理詐騙帳戶通報警示簡便格式表、金融機構聯防機制通報單各1份、匯款截圖1張 告訴人蔡博宇遭受詐騙於附表所示時間匯款附表所示金額至如附表所示第一層銀行帳戶。 6 告訴人謝靜菁遭詐騙之內政部警政署反詐騙諮詢專線紀錄表、受理詐騙帳戶通報警示簡便格式表、金融機構聯防機制通報單、對話紀錄各1份、匯款截圖2張 告訴人謝靜菁遭受詐騙於附表所示時間匯款附表所示金額至如附表所示第一層銀行帳戶。 7 告訴人李慧盈遭詐騙之內政部警政署反詐騙諮詢專線紀錄表、受理詐騙帳戶通報警示簡便格式表、金融機構聯防機制通報單各1份 告訴人李慧盈遭受詐騙於附表所示時間匯款附表所示金額至如附表所示第一層銀行帳戶。 8 李家其申辦之華南銀行帳戶交易明細1份 告訴人蔡博宇、李慧盈、謝靜菁遭受詐騙，因而匯款至如附表所示第一層銀行帳戶事實。 9 王熙申辦之中國信託銀行帳戶交易明細1份 告訴人蔡博宇、李慧盈、謝靜菁遭受詐騙，因而匯款至如附表所示第一層銀行帳戶後，又遭詐欺集團成員轉匯至如附表所示之第二層銀行帳戶，旋遭王熙提領一空。 10 提款明細1紙、提款監視器截圖2張 被告將告訴人3人轉匯至其名下中國信託銀行帳戶的受騙款項提領一空。 
二、核被告王熙所為，係犯刑法第339條之4第1項第2款之三人以
    上共同詐欺取財及洗錢防制法第14條第1項之洗錢等罪嫌。
    被告與詐欺集團成員就上開犯行，有犯意聯絡及行為分擔，
    請依刑法第28條規定論以共同正犯。被告所犯三人以上共同
    詐欺取財及洗錢等罪嫌，係一行為觸犯數罪名，為想像競合
    犯，請從一重之三人以上共同詐欺取財罪嫌處斷。被告之2
    次提領行為均屬同一日緊密提款之行為，獨立性薄弱，請論
    以接續之實質上一罪。至被告因前揭提領行為獲得犯罪所得
    新臺幣1萬6,900元，應依刑法第38條第1項本文沒收。
三、依刑事訴訟法第251條第1項提起公訴。
　　此　  致
臺灣桃園地方法院
中　　華　　民　　國　 111　　年　　3 　　月　　22　　日
　　　　　　　　　　　　　　　檢察官  劉  哲  鯤
本件正本證明與原本無異
中　　華　　民　　國　 111　　年　　6 　　月　　21　　日
                              書記官  林  敬  展
附錄所犯法條全文：
中華民國刑法第339條之4
犯第 339 條詐欺罪而有下列情形之一者，處 1 年以上 7 年以
下有期徒刑，得併科 1 百萬元以下罰金：
一、冒用政府機關或公務員名義犯之。
二、三人以上共同犯之。
三、以廣播電視、電子通訊、網際網路或其他媒體等傳播工具，
    對公眾散布而犯之。
前項之未遂犯罰之。
洗錢防制法第14條
有第二條各款所列洗錢行為者，處 7 年以下有期徒刑，併科新
臺幣 5 百萬元以下罰金。
前項之未遂犯罰之。
前二項情形，不得科以超過其特定犯罪所定最重本刑之刑。
附表
編號 被害人 匯款時間 匯款金額(新臺幣) 匯入第一層帳號及戶名 匯出時間 匯出金額 匯入第二層帳號及戶名 提領時間 提領金額 1 蔡博宇 110年7月26日11時4分許 1萬5,000元 000-000000000000李家其之華南銀行帳戶 110年7月26日12時6分許 14萬4,000元 000-0000000000000000王熙之台灣銀行帳戶 110年7月26日 13時31分許 51萬2,000元(尚包含其餘不詳受害者之受騙款項) 2 謝靜菁 110年07月26 日 11時18分許 5萬元 000-000000000000李家其之華南銀行帳戶        110年7月26日  11時20分許 5萬元 000-000000000000李家其之華南銀行帳戶      3 李慧盈 110年7月26日12時59分許 2萬8,000元 000-000000000000李家其之華南銀行帳戶 110年7月26日13時41分許  2萬8,000元 000-0000000000000000王熙之中國信託銀行帳戶 110年7月26日 14時55分許  82萬8,000元（尚包含其餘不詳受害者之受騙款項